【裁判字號】    90,交聲,37
【裁判日期】    900607
【裁判案由】    違反道路交通管理處罰條例聲明異議
【裁判全文】
臺灣基隆地方法院交通事件裁定                        九十年度交聲字第三七號
    原處分機關  交通部公路局臺北區監理所基隆監理站
    聲明異議人
    即受處分人  乙○○
右列聲明異議人即受處分人因違反道路交通管理處罰條例案件，對於交通部公路局臺
北區監理所基隆監理站九十年四月十九日所為之處分（原處分案號：基監字第裁四二
︱Ｒ00000000號），聲明異議，本院裁定如左：
    主  文
異議駁回。
    理  由
一、本件聲明異議意旨如聲明異議狀（如附件）所載。
二、按「受處分人，不服第八條主管機關所為之處罰，得於接到裁決書之翌日起二十
    日內，向管轄地方法院聲明異議」、「聲明異議，應以司法狀紙，敘述異議之理
    由，提出於原處分機關為之。原處分機關應於接受異議書狀後五日內，將該案卷
    宗及有關證物，送交該管地方法院或其分院交通法庭」，道路交通安全處罰條例
    第八十七條第一項、道路交通案件處理辦法第十三條分別定有明文。經查本件交
    通部公路局臺北區監理所基隆監理站（下稱「原處分機關」）民國九十年二月一
    日基監字第裁四二︱Ｒ00000000號違反道路交通管理事件裁決書（下稱
    「裁決書」）係於九十年四月十九日以雙掛號付郵送達聲明異議人即受處分人（
    下稱「聲明異議人」），有原處分機關九十年五月二十五日九○︱四五三︱一︱
    七二五四號函附掛號收件回執在卷可佐，則聲明異議人於九十年四月二十三日具
    狀向原處分機關聲明異議，揆諸上開說明，應認未逾法定程式及異議期間，合先
    敘明。
三、次按「汽車行駛至交岔路口，其行進、轉彎，應依左列規定：一應遵守燈光號誌
    或交通警察之指示，遇有交通警察指揮與燈光號誌並用時，以交通警察之指揮為
    準；十交岔路口因特殊需要另設有標誌、標線者，並應依其指示行車」，道路交
    通安全規則第一百零二條第一項第一款、第十款分別定有明文。另號誌係以規定
    之時間上交互更迭之光色訊號，設置於交岔路口或其他特殊地點，用以將道路通
    行權指定給車輛駕駛人與行人，管制其行止及轉向之交通管制設施；車輛面對圓
    形紅燈表示禁止通行，不得超越停止線或進入路口；另黃色網狀線，係用以告示
    車輛駕駛人禁止在設置本標線之範圍內臨時停車，防止交通阻塞，視需要劃設於
    接近鐵路平交道或因常受交通管制或其他原因需限制不得臨時停車之地點，道路
    交通標誌標線號誌設置規則第三條第三款、第二百零六條第五款、第一百七十三
    條均定有明文。是車輛駕駛人駕駛汽車行經劃設有黃色網狀線之交岔路口而欲左
    轉，正確駕駛方式除應等待前方車輛全部通過該網狀線，且於該網狀線前方留有
    可容納一輛汽車或機車可供行駛或暫停之空間後，後方之汽車方可行駛通過該網
    狀線，不可以緊隨前方車輛通過網狀線，否則容易造成路口交通壅塞外，另仍須
    依行車動線方向之交通警察指揮或交通燈光號誌所示而行止或轉向，方不致造成
    交岔路口壅塞，或影響其他車道之行車動線。本件聲明異議人雖辯以伊於九十年
    一月三十一日下午五時十七分許，駕駛車牌號碼Ｍ２︱九一一號營業用小客車由
    南向北行經基隆市○○路，欲自愛一路與仁四路交岔路口左轉仁四路行駛，該交
    岔路口並無禁止左轉標誌，因劃設有黃色網狀線不得臨時停車，且當時愛一路由
    北向南方向無來車，雖燈光號誌顯示為紅燈，依照用路權益，且伊自認並無危險
    ，自可左轉仁四路行駛，詎竟遭警攔檢告發闖紅燈，嗣因未按時到案，遭原處分
    機關依道路交通管理處罰條例第五十三條裁處聲明異議人新臺幣（下同）三千六
    百元罰鍰，並記違規點數三點，實屬違法云云。然查：
  (一)有關基隆市○○路（南向北）與仁四路交岔路口並無設置禁止左轉標誌，接近路
    口之愛一路內側車道上劃設有白色箭頭之直行及左轉指向線，交岔路口於案發當
    時劃設有黃色網狀線等情，業據聲明異議人所自承無訛，復有證人即當日告發違
    規之警員甲○○之結證及卷附現場照片四張可佐，足認該交岔路口確可左轉行駛
    甚明。
  (二)聲明異議人自承當時愛一路南向北方向為綠燈，仁四路方向則係紅燈，因伊自認
    並無危險，故可左轉仁四路行駛（本院九十年五月二十四日、六月四日訊問筆錄
    參照）云云，然證人甲○○則證稱：「……我當時記得異議人要左轉仁四路我有
    吹哨子制止，但愛一路北向南（應係南向北之誤），與仁四路交叉口處雖無禁止
    左轉標誌也無禁止迴轉標誌，但駕駛人如欲左轉，應該以愛一路綠燈標誌為準，
    先左轉交叉路口網狀黃線上待仁四路綠燈再直行……我告發異議人闖紅燈，是仁
    四路的紅燈。該網狀黃線是主要讓路口淨空，駕駛人如欲合法左轉，必須綠燈直
    行左轉，如在網狀黃線上暫停，也必須等到仁四路方向綠燈才能直行或左轉」（
    本院九十年六月四日訊問筆錄參照）等語，足認聲明異議人確係於仁四路方向尚
    為紅燈標誌時，即闖越愛一路（北向南）與仁四路交岔路口行駛，揆諸上開交通
    法規意旨，則其行經有燈光號誌管制之交岔路口而闖紅燈之行為，至為昭然，尚
    無以自認並無危險之情而邀寬免。
  (三)聲明異議人另以該交岔路口為劃設有黃色網狀線之區域，因不得臨時停車，伊只
    有繼續往前開之途云云，然黃色網狀標線係為「路口淨空」，避免因行車動線受
    阻而致交通壅塞所劃設，聲明異議人如欲前行左轉，自應在網狀標線上暫停等待
    前方燈光號誌指示通行，因此時仁四路方向為禁止通行之紅燈號誌，暫停於網狀
    標線上並無導致行車動線受阻之虞，殊無明知前方路口為紅燈號誌而執意闖越之
    理。至告發機關即基隆市警察局第一分局雖函覆聲明異議人表示上開交岔路口之
    交通標線規劃工程確有欠妥之處（卷附該局九十年四月十日基警分一交字第一
    二三五八號函參照），且現已將該網狀標線塗銷除去，有卷附現場照片可佐，然
    此僅係公路主管機關、市區道路主管機關及警察機關依職權所為之行政裁量，聲
    明異議人上開違規事實甚明，自無執此主張免責之理。
  (四)聲明異議人陳稱當時因欲左轉而遭警吹哨子制止，故迴轉回愛一路（北向南）車
    道上（本院九十年五月二十四日訊問筆錄參照），核與證人甲○○證稱當時係告
    發聲明異議人違規闖越仁四路紅燈之情節相符（本院九十年六月四日訊問筆錄參
    照），則卷附基隆市警察局九十年二月十五日、四月十日函覆所稱聲明異議人係
    由仁四路左轉愛一路，未能讓愛一路之前行車輛而逕行於該路口紅燈左轉之情，
    顯屬誤會，併此敘明。
  (五)「汽車駕駛人，行經有燈光號誌管制之交岔路口闖紅燈者，處新臺幣一千八百元
    以上五千四百元以下罰鍰」，道路交通管理處罰條例第五十三條定有明文。本件
    違規事證明確，聲明異議人所辯無非係卸責之詞，不足採信。從而原處分機關依
    道路交通管理處罰條例第五十三條之規定，裁處受處分人三千六百元罰鍰之處分
    ，核無違誤，本件受處分人之異議為無理由，自應將其異議駁回。
三、據上論斷，應依道路交通案件處理辦法第十九條，裁定如主文。
中      華      民      國    九十      年      六      月      七      日
                                臺灣基隆地方法院交通法庭
                                    審判長法  官  邱志平
                                          法  官  蔡佳玲
                                          法  官  楊皓清
右正本證明與原本無異。
對於本件裁定如有不服，應於收受送達後五日內，向本院提出抗告書狀，敘述抗告之
理由，抗告於臺灣高等法院。
                                          書記官  邱李和
中      華      民      國    九十      年      六      月      七      日


司法院資訊處製作；財團法人民間司法改革基金會備份。
